臺灣臺東地方法院民事裁定
110年度消債更字第22號
聲  請  人  鄭淑鳳
上列聲請人聲請更生事件，本院裁定如下：
    主  文
聲請人鄭淑鳳自民國一一一年八月二十四日下午四時起開始更生
程序。
命司法事務官進行本件更生程序。
    理  由
一、按債務人不能清償債務或有不能清償之虞，且無擔保或無優
    先權之本金及利息債務總額未逾新臺幣（下同）12,000,000
    元者，於法院裁定開始清算程序或宣告破產前，得向法院聲
    請更生；債務人對於金融機構負債務者，在聲請更生或清算
    前，應向最大債權金融機構請求協商債務清償方案，或向其
    住、居所地之法院或鄉、鎮、市、區調解委員會聲請債務清
    理之調解，消費者債務清理條例（下稱消債條例）第3條、
    第42條第1項、第151條第1項分別定有明文。次按法院開始
    更生程序之裁定，應載明其年、月、日、時，並即時發生效
    力；法院裁定開始更生或清算程序後，得命司法事務官進行
    更生或清算程序，消債條例第45條第1項、第16條第1項前段
    亦規定甚明。
二、本件聲請意旨略以：聲請人在前夫要求下幫忙借款，負有無
    擔保或無優先權之債務總額為702,849元，雖曾經營沐之香
    皂坊，但已停業很久，自民國102年起從事清潔工作，每月
    薪資約20,000元至22,000元，名下別無財產，應支出個人必
    要生活費用以最近1年臺東縣每人每月最低生活費1.2倍計算
    ，且因父親重度殘障及母親罹癌，身體狀況都不好，每月分
    擔支出父母扶養費5,000元，有不能清償債務之情事，前經
    本院為債務清理之調解，惟調解不成立，復未經法院裁定開
    始清算程序或宣告破產，向本院聲請更生等語。
三、經查：
(一)聲請人雖曾為沐之香皂坊負責人，惟自104年1月15日申請停
    業，並已於110年7月12日辦理歇業，有臺東縣政府109年6月
    29日府財商字第1090134750號函、財政部南區國稅局臺東分
    局110年6月1日南區國稅臺東銷售字第1102363560號函、商
    業登記基本資料為憑，堪認聲請人5年內未從事營業活動，
    核屬消債條例第2條第1項規定之消費者，自得依消債條例聲
    請更生。
(二)聲請人雖主張無擔保或無優先權之債務總額為702,849元，
    並提出財團法人金融聯合徵信中心當事人綜合信用報告暨金
    融機構債權人清冊為憑，惟經本院函詢結果，聲請人迄今至
    少尚對債權人遠東國際商業銀行股份有限公司、中國信託商
    業銀行股份有限公司、萬榮行銷股份有限公司分別負有債務
    1,333,220元、913,592元、371,556元，合計為2,618,368元
    ，有各該債權人陳報狀為憑，核屬聲請人所負債務最新資訊
    ，據以認定聲請人債務總額未逾12,000,000元。
(三)聲請人自陳從事清潔工作，每月薪資約20,000元至22,000元
    ，名下別無財產，業據其提出108、109年度綜合所得稅各類
    所得資料清單、全國財產稅總歸戶財產查詢清單、勞工保險
    被保險人投保資料表（明細），並與稅務電子閘門財產所得
    調件明細表大致相符，堪認屬實。又依衛生福利部（下稱衛
    福部）全國社會福利資源整合系統個人福利資源歸戶查詢資
    料，聲請人現未領有其他社會褔利津貼，足認其可處分所得
    以所陳每月平均薪資21,000元計算，應屬可採。　　
(四)按債務人必要生活費用，以最近1年衛福部或直轄市政府所
    公告當地區每人每月最低生活費1.2倍定之；受扶養者之必
    要生活費用，準用第1項規定計算基準數額，並依債務人依
    法應負擔扶養義務之比例認定之，消債條例第64條之2第1、
    2項規定已明。查衛福部公告111年度臺東縣每人每月最低生
    活費為14,230元，以該數額1.2倍計算聲請人每月必要生活
    費用為17,076元。又聲請人父母現年分別為70歲、69歲，於
    110年每月領取中低老人生活津貼各7,759元，有子女含聲請
    人共4人依法應負擔扶養義務，有現戶戶籍謄本、衛福部全
    國社會福利資源整合系統個人福利資源歸戶查詢資料、戶役
    政資訊網站查詢一親等關聯資料可佐，足見所領取津貼尚不
    足其等每月必要生活費用各9,317元，以聲請人應負擔扶養
    義務比例1/4計算，聲請人每月應支出父母扶養費各2,329元
    （元以下四捨五入），合計4,658元，至於聲請人主張逾此
    範圍所支出扶養費，無從採認。聲請人每月支出必要生活費
    用17,076元及扶養費4,658元，共21,734元，堪予認定。
(五)聲請人每月可處分所得21,000元，尚不足支應其必要支出21
    ,734元，且其名下別無財產可供變價償債，縱以聲請人自陳
    每月省吃儉用最多能還款2,000元，仍與前揭債務總額至少
    已達2,618,368元差距過大，似亦無法支應各該債務每月繼
    續發生之利息，聲請人已屬不能清償債務，自應許其得藉由
    更生程序清理債務。
四、綜上所述，聲請人為一般消費者，不能清償債務，所負無擔
    保或無優先權之債務未逾12,000,000元，且未經法院裁定開
    始清算程序或宣告破產，復查無消債條例第6條第3項、第8
    條或第46條各款所定駁回更生聲請之事由存在，聲請人聲請
    更生，即屬有據，應予准許，並命司法事務官進行本件更生
    程序。　　
五、依消債條例第11條第1項、第45條第1項、第16條第1項前段
    ，裁定如主文。
中　　華　　民　　國　　111 　年　　8 　　月　　24　　日
              　　民事第一庭  法　官　黃柏仁
上為正本係照原本作成。
本裁定不得抗告。
中　　華　　民　　國　　111 　年　　8 　　月　　25　　日
                              書記官  張春梅